臺灣高等法院臺南分院民事判決　96年度上易字第100號
上　訴　人　通益國際有限公司
法定代理人　甲○○
訴訟代理人　何永福　律師
被 上 訴人　乙○○
訴訟代理人　劉興文　律師
上列當事人間請求拆屋還地事件，上訴人對於民國95年12月29日
臺灣嘉義地方法院第一審判決（95年度訴字第99號），提起上訴
，本院於96年08月21日言詞辯論終結，判決如下：
    主  文
上訴駁回。
第二審訴訟費用由上訴人負擔。
    事實及理由
一、本件被上訴人於原審起訴主張：被上訴人於民國（下同）九
    十四年二月間在臺灣嘉義地方法院民事執行處九十三年度執
    字第八一四五號執行事件拍賣程序，經由拍定方式取得坐落
    嘉義縣大林鎮○○段七七之六地號土地（以下簡稱系爭土地
    ），及其上建物即如附圖所示Ａ部分面積一一八‧六平方公
    尺鋼骨烤漆板平房、Ｂ部分面積九九四‧一二平方公尺鋼骨
    烤漆板平房之所有權（以下簡稱系爭建物）。又上訴人所有
    之RC造輸送帶、導流板、水簾、大型風扇、鐵製雞籠、鍍鋅
    飼料桶等物放置在被上訴人所有之上揭系爭建物內或系爭土
    地上，自屬無權占有。爰本於民法第七百六十七條所有人之
    物上請求權法律關係，求為判命上訴人應拆除遷離上揭無權
    占有之物品，並將系爭土地及建物交還予被上訴人之判決等
    語。原審為被上訴人勝訴之判決，而被上訴人於本院審理時
    之陳述除與原判決記載相同者予以引用外，並補稱：
  (一)臺灣嘉義地方法院民事執行處九十三年度執字第八一四五號
    執行事件拍賣時，即將訴外人即原所有人胡北川之建物定價
    為九十八萬元及一百十二萬元，顯然被上訴人已取得系爭建
    物及土地之所有權。
  (二)被上訴人既為系爭建物及土地之所有權人，則與民法第四百
    二十五條第一項之規定不相干；上訴人自不得據此主張其為
    有權占有。
  (三)依上，爰答辯聲明求為判決：駁回上訴。
二、上訴人於本院審理時之陳述除與原判決記載相同者予以引用
    外，並補以下列等語，資為抗辯。
  (一)系爭建物及土地原為訴外人胡北川所有，胡北川允諾上訴人
    得放置上開物品，故胡北川與上訴人間就系爭建物及土地有
    使用借貸關係。被上訴人係繼受取得系爭建物及土地之所有
    權，故上訴人為有權占有。
  (二)被上訴人對系爭建物並無所有權，上訴人放置建物內之物品
    係上訴人與胡北川之內部關係，被上訴人自無權利要求上訴
    人遷讓系爭建物。
  (三)上訴人放置建物內之物品即機器，乃外國進口，並由專業技
    士安裝，若逕行拆離，需花費繁雜之手續及工期，爰請給予
    上訴人履行期間，以利拆遷機器。
  (四)依上，爰上訴聲明求為判決：(1)原判決廢棄。(2)被上訴人在
    第一審之訴及假執行之聲請均駁回。
三、按所有人對於無權占有其所有物者，得請求返還之；對於妨
    害其所有權者，得請求除去之；民法第七百六十七條定有明
    文。次按以無權占有為原因，請求返還所有物之訴，上訴人
    對被上訴人就其物有所有權存在之事實無爭執，而僅以非無
    權占有為抗辯者，被上訴人對於上訴人無權占有之事實，無
    舉證責任；上訴人應就其取得占有，係有正當權源之事實證
    明之；如不能證明，則應認被上訴人之請求為有理由。末按
    當事人主張有利於己之事實者，就其事實有舉證之責任，民
    事訴訟法第二百七十七條亦定有明文。另主張常態事實者，
    就其事實無庸舉證，主張變態事實者，應就變態事實負舉證
    義務，此為舉證責任分擔原則。再者，原告（即本件之被上
    訴人）對於自己主張之事實（即起訴事實）已盡證明之責後
    ，被告（即本件之上訴人）對其主張於抗辯之事實，並無確
    實證明方法或僅以空言爭執者，當然認定其抗辯事實之非真
    正，而應為被告不利益之裁判；另主張法律關係存在之當事
    人，僅須就該法律關係發生所須具備之特別要件，負舉證之
    責任，至於他造主張有利於己之事實，應由他造舉證證明（
    最高法院18年度上字第1679、2855號、同院28年度上字第
    1920 號及48年度台上字第0887號判例參照）。
四、兩造不爭執之事實：
  (一)系爭土地係被上訴人經由臺灣嘉義地方法院民事執行處九十
    三年度執字第八一四五號強制執行事件拍賣程序，因拍定而
    於九十四年二月二十三日取得所有權，並於同年三月十六日
    完成土地所有權登記，有土地登記第二類謄本一份在卷可憑
    （見原審卷第08頁）。
  (二)系爭建物內及系爭土地上如原審判決書附圖所示Ｃ部分RC造
    輸送帶，Ｂ部分鋼骨烤漆板平房東側牆壁二十二個導流板及
    三十一個水簾，Ｂ部分鋼骨烤漆板平房西側牆壁二十二個導
    流板及整排水簾，Ｂ部分鋼骨烤漆板平房南側牆壁十二個水
    簾，Ｂ部分鋼骨烤漆板平房北側牆壁十三座大型風扇，Ｂ部
    分鋼骨烤漆板平房內之Ｄ部分鐵製雞籠、Ｅ部分鐵製雞籠、
    Ｆ部分鐵製雞籠、Ｇ部分鐵製雞籠，及系爭土地上Ｈ部分鍍
    鋅飼料桶、Ｉ部分鍍鋅飼料桶等物，均係上訴人通益國際有
    限公司所有並置放於其上，有嘉義縣大林地政事務所複丈成
    果圖一份在卷可徵（見原審卷第59頁）。
五、兩造爭執之事項：
  (一)被上訴人是否為系爭建物之所有權人？
  (二)上訴人公司將上揭RC造輸送帶、導流板、水簾、大型風扇、
    鐵製雞籠及鍍鋅飼料桶等物置於系爭土地上及建物內，是否
    屬有權占有？
六、本院之判斷：
  (一)系爭建物及土地確係被上訴人於九十四年二月間經由臺灣嘉
    義地方法院民事執行處九十三年度執字第八一四五號強制執
    行事件拍賣程序，因拍定而分別取得所有權之事實，已據被
    上訴人於原審及本院審理時陳述在卷，並有土地登記第二類
    謄本、土地異動索引、土地登記申請書及臺灣嘉義地方法院
    94年02月23日不動產權利移轉證書影本各一份在卷可參（見
    原審卷第82、89至93、95頁），並經原審依職權調取該院九
    十三年度執字第八一四五號執行卷宗核閱屬實（見原審卷第
    0106頁），再參以上訴人對上揭文書、謄本、證件等之真正
    亦不爭執，同時不動產權利移轉證書於「附不動產標示」欄
    ，確有將系爭建物明列其上，並記載面積、權利範圍（全部
    ）及拍定金額（分別為九十八萬元及一百十二萬元）以觀，
    自屬真實。
  (二)又系爭土地上之系爭建物，其中如附圖所示Ａ部分面積為一
    一八‧六平方公尺鋼骨烤漆板平房，Ｂ部分面積為九九四‧
    一二平方公尺鋼骨烤漆板平房；另Ａ及Ｂ部分之鋼骨烤漆板
    平房內之Ｃ部分為RC造輸送帶，Ｂ部分鋼骨烤漆板平房東側
    牆壁有二十二個導流板及三十一個水簾，Ｂ部分鋼骨烤漆板
    平房西側牆壁有二十二個導流板及整排水簾，Ｂ部分鋼骨烤
    漆板平房南側牆壁有十二個水簾、Ｂ部分鋼骨烤漆板平房北
    側牆壁有十三座大型風扇，Ｂ部分鋼骨烤漆板平房內之Ｄ部
    分有鐵製雞籠，Ｅ部分有鐵製雞籠，Ｆ部分為鐵製雞籠，Ｇ
    部分為鐵製雞籠；至系爭土地上如附圖所示Ｈ部分有鍍鋅飼
    料桶，Ｉ部分有鍍鋅飼料桶，且均係上訴人所有等情；已經
    原審法院於九十五年六月七日至現場履勘，並囑由嘉義縣大
    林地政事務所測量會勘，而製有履勘筆錄、嘉義縣大林地政
    事務所95年8月2日嘉林地二字第0950002411號函及內附之複
    丈成果圖各一份與現場照片共十張在卷可徵（見原審卷第55
    至56、58至59、116至119頁），自亦屬真實。
  (三)至上訴人雖辯稱：其與胡北川間就系爭建物及土地有無償使
    用借貸關係，被上訴人係繼受取得系爭建物及土地之所有權
    ，故上訴人為有權占有云云。惟按此姑不論已為被上訴人所
    堅決否認，且經本院核閱上訴人所提之承諾書所載（見原審
    卷第77頁），其上係記載訴外人胡北川應如何支付上訴人有
    關購買「肉雞籠養設備」之價金事項，並未言及上訴人與胡
    北川間就系爭建物及土地有何無償使用借貸或租賃之關係存
    在，致不足採。況縱認訴外人胡北川與上訴人間就系爭建物
    及土地有使用借貸關係屬實，惟按基於「債之相對性」、「
    物權優先於債權」之原則，該使用借貸關係並不足以拘束當
    事人以外之第三人即被上訴人，且上訴人對訴外人胡北川之
    債權亦不得對抗被上訴人之所有權。因之，上訴人前揭所辯
    ，尚於法無據。依上，被上訴人主張其為系爭建物及土地之
    所有權人，且上訴人置放在系爭建物內及系爭土地上之前揭
    導流板、整排水簾、大型風扇、鐵製雞籠及鍍鋅飼料桶等物
    ，係屬無權占有，洵堪採信。
七、綜上所述，本件被上訴人主張其於九十四年二月間在臺灣嘉
    義地方法院民事執行處九十三年度執字第八一四五號執行事
    件拍賣程序，經由拍定方式取得系爭土地及建物之所有權，
    而上訴人所有之RC造輸送帶、導流板、水簾、大型風扇、鐵
    製雞籠、鍍鋅飼料桶等物放置在被上訴人所有之上揭系爭建
    物內或系爭土地上，自屬無權占有；爰本於民法第七百六十
    七條所有人之物上請求權法律關係，請求判決上訴人應將置
    放在系爭建物內及系爭土地上之前揭如附表所示Ａ及Ｂ部分
    之鋼骨烤漆板平房內之Ｃ部分RC造輸送帶，Ｂ部分鋼骨烤漆
    板平房（下同）東側牆壁二十二個導流板及三十一個水簾，
    西側牆壁二十二個導流板及整排水簾，南側牆壁十二個水簾
    ，北側牆壁十三座大型風扇，Ｄ部分鐵製雞籠，Ｅ部分鐵製
    雞籠，Ｆ部分鐵製雞籠，Ｇ部分鐵製雞籠及系爭土地上如附
    圖所示Ｈ部分鍍鋅飼料桶，Ｉ部分鍍鋅飼料桶等物，予以拆
    除遷離，並將系爭土地及建物交還予被上訴人為有理由，應
    予准許。原審為被上訴人勝訴之判決，並依兩造之聲請，分
    別酌定相當擔保金額而為准、免假執行之宣告，於法並無不
    合。上訴人上訴意旨指摘原判決不當，求予廢棄改判駁回被
    上訴人在第一審之訴及假執行之聲請，為無理由，應予駁回
    其上訴。至上訴人雖請求給予履行期間，以利拆遷上揭機器
    等物等語；惟被上訴人已堅決表示不同意，且按民事訴訟法
    第三百九十六條第一項之規定，不過認法院有斟酌判決所命
    給付之性質，得定相當之履行期間之職權，非認當事人有要
    求定此項履行期間之權利（最高法院41年度台上字第0129號
    判例參照）；況系爭土地及建物早於九十四年二月間即由被
    上訴人經由拍定方式取得所有權，期間復經被上訴人提起本
    件請求拆屋還地之民事訴訟，衡情上訴人早即應有著手拆遷
    事宜及如何善後之準備，再者迄今亦已歷時逾二年六月，期
    間不能謂之不長；本院基於衡平之原則，認無定相當履行期
    間之必要，附此敘明。
八、本件待證事實已臻明確，兩造其餘攻擊防禦方法及舉證，核
    與本件判決結果不生影響，爰不一一詳為審酌，附此敘明。
九、據上論結，本件上訴為無理由，依民事訴訟法第四百四十九
    條第一項及第七十八條，判決如主文。
中　　華　　民　　國　　96　　年　　9　　月　　  4　　日
                  民事第一庭    審判長法　官　林金村
                                      法　官　胡景彬
                                      法　官　張世展
上為正本係照原本作成。
不得上訴。
中　　華　　民　　國　　96　　年　　9 　　月　　4 　　日
                                       書記官  吳秋賢
